【裁判字號】    95,交抗,634
【裁判日期】    950814
【裁判案由】    違反道路交通管理處罰條例
【裁判全文】
臺灣高等法院交通事件裁定             95年度交抗字第634號
    抗  告  人
    即受處分人 甲○
上列抗告人因違反道路交通管理處罰條例案件，不服臺灣臺北地
方法院，中華民國95年7月18日所為裁定（95年度交聲字第275號
），提起抗告，本院裁定如下：
    主  文
抗告駁回。
    理  由
壹、抗告意旨略以：抗告人在變換車道時，往中壢方向車道上無
    他車輛行駛，抗告人行車未超速，並無未保持安全距離及疏
    於注意之情形。林文誠駕駛車輛說沒有看到抗告人之車，證
    明林文誠在變換車道前，抗告人之車剛好在林文誠之車後視
    鏡視覺死角內。林文誠之車顯因不耐堵車，臨時想超車，看
    一眼後視鏡即以大角度變換車道，其危險動作讓後面車輛沒
    有足夠時間反應，為此請求撤銷原裁定云云。
貳、經查：
一、按行為後法律或自治條例有變更者，適用行政機關最初裁處
    時之法律或自治條例；但裁處前之法律或自治條例有利於受
    處罰者，適用最有利於受處罰者之規定，行政罰法第5條定
    有明文。查異議人即受處分人甲○行為後，道路交通管理處
    罰條例第33條第1項業於95年7月1日修正公布施行，比較修
    法前後對於汽車行駛於高速公路而不遵管制規定之違規行為
    之罰則均處汽車駕駛人新台幣（下同）3千元以上6千元以下
    罰鍰，並記違規點數1點而屬相同，依行政罰法第5條規定，
    自應適用行政機關最初裁處時之法律即修正前道路交通管理
    處罰條例第33條第1項、第63條第1項第1款規定論處，先予
    敘明。次按「汽車在行駛途中，不得驟然或任意變換車道，
    如欲超越前車或變換車道時，應先顯示方向燈告知前後車輛
    ，並保持安全距離及間隔，方得超越或變換車道」，高速公
    路交通管制規則第11條定有明文。又汽車行駛於高速公路，
    而不遵管制之規定者，處汽車駕駛人3千元以上6千元以下罰
    鍰，並記違規點數1點，修正前道路交通管理處罰條例第33
    條第1項及第63條第1項第1款分別有明文規定。
二、本件受處分人甲○於民國95年1月5日下午3時55分許，駕駛
    車號CR-9556號自用小客車，沿國道2號高速公路東往西方向
    主線之外側車道行駛，行經西向9.9公里處時，未保持安全
    距離及間隔，即任意變換車道至輔助車道之左側車道（往中
    壢方向），致其右側車身撞及沿同方向行駛由輔助車道之右
    側車道（往南崁方向）變換車道至左側車道由林文誠所駕駛
    之車號3N-1903號自小客車左側車身因而肇事；經內政部警
    政署國道公路警察局第一警察隊警員以受處分人有違反道路
    交通管理處罰條例第33條第1項規定之行為掣單舉發，嗣受
    處分人於舉發違規道路交通管理事件通知單所載應到案日期
    前向原處分機關申訴，原處分機關函請舉發單位調查結果，
    仍認受處分人確有上開違規行為，原處分機關乃依修正前道
    路交通管理處罰條例第33條第1項、第63條第1項第1款及違
    反道路交通管理事件統一裁罰基準等規定，裁處受處分人3
    千元，並記違規點數1點。
三、本件受處分人聲明異議意旨略以：事發當時其車輛已變換至
    輔助車道之左側車道，林文誠所駕駛之車號3N-1903號自小
    客車原行駛在右側車道，因前方堵車，該自小客車突然變換
    至左側車道，致其閃避不及而造成二車擦撞，其並未違規云
    云
四、經查，受處分人於95年1月5日下午3時55分許，駕駛車號CR-
    9556號自用小客車，沿國道2號高速公路東往西方向主線之
    外側車道行駛，行經西向9.9公里處時，未保持安全距離及
    間隔，即任意變換車道至輔助車道之左側車道（往中壢方向
    ），致其右側車身撞及沿同方向行駛由輔助車道之右側車道
    （往南崁方向）變換車道至左側車道由林文誠所駕駛之車號
    3N-1903號自小客車左側車身因而肇事等情，有國道公路警
    察局第一警察隊道路交通事故初步分析研判表、道路交通事
    故現場圖、交通事故談話紀錄、道路交通事故調查報告表等
    件附卷足憑。而證人林文誠於原審調查時證稱：當要進入交
    流道時車輛都是靠右邊循序前進，受處分人的車子當時在中
    線車道，沒有循序前進，快到交流道才從其左後方快速的插
    入輔助車道之左側車道，致碰撞其左後視鏡等語（見原審95
    年5月23日筆錄）；且由承辦員警對受處分人於95年1月5日
    下午4時30分許製作之道路交通事故談話紀錄表顯示，受處
    分人供稱：我車從南桃園上高速公路往西向行駛要到中壢，
    行經上述時間地點準備下交流道接中山高（由中線車道進減
    速車道左線），突然3N-1903自小客從我車右方切出來，而
    擦撞到我車右側肇事，此有談話紀錄表在卷可考；斯時本件
    交通事故既甫發生，受處分人對於事故發生之經過記憶應較
    為清晰、正確，所述車禍情節亦較可能未經刪改、潤飾，而
    該談話紀錄表並經受處分人親自簽名、捺指紋，應較為可採
    ，足見受處分人係於變換車道之際發生本件事故，則受處分
    人於提起本件異議時辯稱：事發當時其車輛已變換至輔助車
    道之左側車道，係林文誠所駕駛之車號3N-1903號自小客車
    突然由右側車道變換至左側車道，致其閃避不及而造成二車
    擦撞云云，是否可採，已非無疑。又證人即到場處理之警員
    陳志隆於原審調查時證稱：當時輔助車道車輛滿多的，受處
    分人如果在安全的狀況下還是可以變換車道，但他從中線車
    道要變換到輔助車道，應該要注意安全距離等語（見原審95
    年6月20日筆錄）；且受處分人於原審調查時既供稱：當時
    其右邊整條路都是車等語（見原審95年6月20日筆錄第4頁）
    ，則各車輛之車行速度應非快，受處分人若非未注意保持安
    全距離及間隔，豈有不知林文誠所駕駛之車號3N-1903號自
    小客車係從何方駛來之理？且證人林文誠於原審調查時證述
    ：受處分人快到交流道才從其左後方快速插入輔助車道之左
    側車道等語，已如前述，而受處分人於原審調查時亦供稱其
    車輛位於林文誠上開自小客車之左後方（見原審95年6月20
    日筆錄第4頁），則受處分人既在林文誠上開自小客車之左
    後方自主線之外側車道變換至輔助車道之左側車道，尤應注
    意平面車道同來車，受處分人應注意、能注意而未注意，竟
    自後擦撞林文誠所駕車輛，顯見受處分人駕車未注意保持安
    全距離及間隔甚明；而高速公路交通管制規則第11條既規定
    汽車在行駛途中，不得驟然或任意變換車道，如欲變換車道
    時，應保持安全距離及間隔，方得變換車道，受處分人即有
    不遵該管制之規定之違規行為，應堪認定，是其所辯顯係卸
    責之詞，委無可採。再本件並非認定何車應就本件交通事故
    負全部或部分肇事責任，而係針對受處分人駕車是否違規以
    為審究，此不因他車是否違規而有不同之認定，本件受處分
    人違規事實足堪認定已如前述，即無他車同時違反高速公路
    交通管制規則而主張免責之理，併此敘明。
五、綜上，原處分機關依修正前道路交通管理處罰條例第33條第
    1項及第63條第1項第1款違反道路交通管理事件統一裁罰基
    準表等規定，裁處受處分人罰鍰3千元，並予記違規點數1點
    ，核無違誤。原審認受處分人之異議為無理由，應予駁回。
    經核認事用法，均無不當。抗告人執前詞提起抗告，查抗告
    人在林文誠上開自小客車之左後方自主線之外側車道變換至
    輔助車道之左側車道，應注意平面車道同方向之車，抗告人
    應注意、能注意而未注意，竟自後擦撞林文誠所駕車輛，顯
    見抗告人駕車變換車道，未注意保持安全距離及間隔，違反
    高速公路交通管制規則第11條規定甚明，核其抗告為無理由
    ，應予駁回。
據上論結，應依道路交通管理處罰條例第89條，道路交通案件處
理辦法第26條，刑事訴訟法第412條，裁定如主文。
中    華    民    國    95    年    8     月    14    日
                  交通法庭審判長法  官  陳榮和
                                法  官  李春地
                                法  官  張正亞
以上正本證明與原本無異。
不得再抗告。
                                書記官  鄭信昱
中    華    民    國    95    年    8     月    14    日


司法院資訊處製作；財團法人民間司法改革基金會備份。
